【裁判字號】    90,易,3516
【裁判日期】    901231
【裁判案由】    偽造文書等
【裁判全文】
臺灣高雄地方法院刑事判決                          九十年度易字第三五一六號
    公  訴  人  臺灣高雄地方法院檢察署檢察官
    被      告  乙○○
    選任辯護人  熊碧雄
右列被告因偽造文書等案件，經檢察官提起公訴（九十年度偵緝字第四七九號、九十
年度偵字第二二六六號），本院判決如左：
    主  文
乙○○明知為不實之事項，而使公務員登載於職務上所掌之公文書，足以生損害於公
眾及他人，處有期徒刑肆月，如易科罰金以參佰元折算壹日。
被訴恐嚇部分，無罪。
    事  實
一、乙○○於民國八十八年間因傷害案件，經本院於民國八十九年七月二十一日，以
    八十九年度易字第一五二七號判決判處有期徒刑五月，嗣經台灣高等法院高雄分
    院於八十九年十月九日，以八十九年度上易字第一四四０號判決駁回上訴，並諭
    知緩刑三年確定。另於緩刑前即八十九年六月七日另犯傷害罪，而在緩刑期內經
    本院於八十九年十一月三十日以八十九年度易字第四九六八號判決判處有期徒刑
    三月確定，於九十年六月二十九日易科罰金執行完畢，並於九十年九月二十八日
    經本院撤銷緩刑（均不構成累犯）。緣乙○○為高雄縣橋頭鄉○○○段六六六之
    二一地號、高雄縣橋頭鄉○○○段六六六之八地號與重測前高雄縣燕巢鄉○○○
    段五五九之八號（重測後為安東段六九地號）、重測前高雄縣燕巢鄉○○○段五
    五九之九號（重測後為安東段四五、四五之一地號）等四筆土地（下稱系爭土地
    ）之所有權人，明知系爭四筆土地之所有權狀，係由其妻丙○○○放置於娘家保
    管中，並未遺失，竟因屢次向其妻索討上開土地所有權狀遭拒，而於民國八十九
    年二月十日（檢察官誤載為三月十日），書立切結書內載系爭土地所有權狀因不
    慎滅失之虛偽不實事項，並持向高雄縣岡山地政事務所申請，俾另行取得所有權
    狀，使該地政事務所不知情之承辦人員據以登載於職務上所掌之土地登記申請書
    、土地登記謄本上，並據之補發四份土地所有權狀，足生損害於丙○○○及該管
    地政機關處理登記事務之正確性。後因乙○○未依與丙○○○於八十九年十二月
    十八日高雄縣橋頭鄉調解委員會所成立之調解內容，在八十九年十二月二十二日
    前將於重測前高雄縣燕巢鄉○○段五五九之八號及重測前高雄縣燕巢鄉○○○段
    五五九之九號等土地之印鑑及印鑑證明等物品文件，交付丙○○○辦理贈與，丙○○○遂直接將由其保管之上述二筆土地所有權狀交予土地專業登記人辦理過戶
    事宜，始知上情。
二、案經戊○○告發由臺灣高雄地方法院檢察署檢察官偵查起訴。
    理  由
甲、有罪部分：
一、被告乙○○固不否認在上開時地向高雄縣高雄縣岡山地政事務所以遺失為由申請
    補發上開所有權狀之事實，惟矢口否認有何使公務員登載不實之犯行，辯稱：係
    八十八年十月間因要至銀行領錢，才知印鑑章、銀行簿、定期存款單及所有權狀
    四張均遭竊，問其妻即告訴人丙○○○是否有拿，但丙○○○加以否認，因而於
    八十九年二月十日至地政事務所申請補發，直至八十九年六月十二日因另一定期
    存款單亦遭竊，向台東企銀向銀行襄理查詢後，才懷疑是丙○○○竊走，至八十
    九年十月六日調解時丙○○○才承認土地權狀係放在娘家等語。然查：
（一）右揭事實業據告訴人丙○○○指述：權狀自八十八年九、十月間都由伊放在娘
      家保管等情，及證人戊○○證述詳盡，並有證人甲○○於偵查中證述：調解筆
      錄上的地號係戊○○打電話回娘家，問他哥哥才能寫調解書等語屬實，復有告
      訴人丙○○○提出之舊所有權狀及土地登記謄本影本各四份附卷足參。足見系
      爭土地權狀四紙確實在告訴人丙○○○保管中。
（二）被告先於偵查中辯稱：「我常年在外工作，回家之後發現找不到權狀，就問我
      老婆，我老婆又不知道，我當然申請補發。直至調解時才知道權狀在我老婆那
      裡。」（見偵查卷九十年四月九日偵訊筆錄），至本院審理中復辯稱：「我有
      申請遺失，東西確實遺失，我是八十九年六月十二日去台銀領錢時，才發現印
      鑑、所有權狀不見了，襄理跟我講錢是我太太領走了。我是放在書房，我不知
      道他（丙○○○）何時將權狀拿走，我曾經問過他，他說沒有。」（見本院九
      十年九月二十八日訊問筆錄），而後另辯稱；「八十八年十月間，我要去領錢
      時，才知道存摺等均失竊了，才知道被我太太偷了。」（見本院九十年十一月
      三十一日訊問筆錄），則被告之辯詞反覆，前後矛盾，是否足信已非無疑。又
      被告於八十九年七月十四日因八十九年易字第一五七二號傷害案件於本院審理
      時當庭供稱：「（問；是否於八十八年十月二十三日上午九時在住處打你太太
      ？）我是從廚房拖我太太至外面，我沒有打她。（問：拖你太太做何事？）因
      為我的所有權狀及印鑑均遺失，所以一生氣，就拖我太太至外面一起去拿，因
      為我太太表示東西放在她娘家。」，並於該傷害案件上訴台灣高等法院高雄分
      院（八十九年上易字第一四四○號）於八十九年九月二十六日該院審理中當庭
      陳稱：「與告訴人（即丙○○○）和解後，就沒有和李秀慧在一起了，因我的
      土地所有權狀被告訴人拿走，及儲蓄被其領光，要向她取回時，拉扯間她如何
      受傷，我並不清楚。」，有本院八十九年易字第一五七二號八十九年七月十四
      日審判筆錄、判決書及台灣高等法院高雄分院八十九年度上易字第一四四○號
      八十九年九月二十六日審判筆錄、判決書影本各一份附卷足參，更足見被告至
      遲至八十八年十月二十三日已知悉系爭土地所有權狀四份係在其妻即告訴人丙○○○之保管中，並無遺失之事。
（三）系爭土地四筆之土地所有權狀確實由被告於八十九年二月十日以遺失為由申請
      補發，使該管公務員據之登載於職務上所執掌之土地登記申請書、土地登記謄
      本等公文書上，此據被告供承在卷，並有高雄縣岡山地政事務所九十年三月六
      日岡所一字第二二三六號函及所附該所收件八十九年二月十日岡補第四五○土
      地登記（書狀補發登記）申請書、登記清冊、權利書狀補發登記切結書、印鑑
      證明影本各一份在卷可證。綜上，足認被告所辯不足採信，本件事證明確，被
      告犯行堪以認定。
二、核被告所為，係犯刑法第二百十四條之使公務員登載不實罪。審酌被告於民國八
    十八年間因傷害案件，經本院於民國八十九年七月二十一日，以八十九年度易字
    第一五二七號判決判處有期徒刑五月，嗣經台灣高等法院高雄分院於八十九年十
    月九日，以八十九年度上易字第一四四０號判決駁回上訴，並諭知緩刑三年確定
    。另於緩刑前即八十九年六月七日另犯傷害罪，而在緩刑期內經本院於八十九年
    十一月三十日以八十九年度易字第四九六八號判決判處有期徒刑三月確定，於九
    十年六月二十九日易科罰金執行完畢，並於九十年九月二十八日經本院撤銷緩刑
    ，素行非佳，事後仍狡飾犯行，犯罪後態度不良，惟上開不動產係被告所有，僅
    因夫妻感情不睦，欲取回所有權狀而罹刑典，所生危害尚屬輕微等一切情狀，量
    處如主文所示之刑，併諭知易科罰金之折算標準。又被告行為後，刑法第四十一
    條業已於九十年一月十日修正公布，並於九十年一月十二日生效，依其修正內容
    為犯最重本刑為五年以下有期徒刑以下之刑之罪，而受六個月以下有期徒刑或拘
    役之宣告，因身體、教育、職業、家庭之關係或其他正當事由，執行顯有困難者
    ，得以一元以上三元以下折算一日，得易科罰金；另易科罰金之事項應依新法即
    裁判時之法律，亦經最高法院二十四年七月總會決議在案，是就被告宣告之刑乃
    依新法併以諭知易科罰金之折算標準，附此敘明。另登載不實之公務員登載於職
    務上所執掌之土地登記申請書、土地登記謄本，乃屬地政機關所有之物，爰不併
    予宣告沒收，附此敘明。
乙、無罪部分：
一、本件公訴意旨略以：被告乙○○因不滿其妻即告訴人丙○○○不願撤回對與案外
    人李秀慧之通姦告訴，於八十八年十月二十三日上午九時許，在高雄縣橋頭鄉○○村○○路校邊巷二八號住處，持椅子毆打告訴人（傷害部分業經台灣高雄地方
    法院判處有期徒刑五月確定）後，該案件上訴台灣高等法院高雄分院期間，乙○○竟於八十九年十一月十七日晚間七時許，基於恐嚇之故意，在上址向告訴人恫
    嚇要對家人親屬不利等語，並作勢毆打狀，使告訴人心生畏懼，因此至精神受有
    極大之重創，經鄰居通知告訴人之家屬將告訴人送往惠生醫院急診，至生危害於
    告訴人之安全（已另行聲請家庭保護令），因認被告涉有刑法第三百零五條之恐
    嚇危害安全罪嫌云云。
二、按犯罪事實應依證據認定之，無證據不得推定其犯罪事實，又不能證明被告犯罪
    者，應諭知無罪之判決，刑事訴訟法第一百五十四條、第三百零一條第一項分別
    定有明文；而告訴人之指訴，其意旨在使被告受刑事訴追，是其指訴是否可採,
    仍應調查是否有其他補強證據足證該指訴與事實相符，然後本於調查證據之結果
    ，加以審認。本件公訴人認被告涉有刑法第三百零五條之恐嚇危害安全罪嫌之依
    據為告訴人之指訴，高雄縣警察局岡山分局處理家庭暴力案件調查紀錄表及現場
    報告表各一紙，及認被告若未對告訴人加以恐嚇，告訴人豈有無端精神受嚴重刺
    激，必須緊急送往醫院急診之可能云云。然訊據被告乙○○堅決否認有上開恐嚇
    犯行，辯稱：八十九年十一月十七日早上，伊與告訴人丙○○○並未起糾紛，告
    訴人後來離開但不知去何處，至當日晚間七時許，伊與證人甲○○、告訴人之兄
    丁○○等在住處商討處理其夫妻婚姻問題時，告訴人始自外面邊哭邊爬到住處騎
    樓下，告訴人之姐姐與妹妹戊○○在騎樓安慰告訴人，至九時許因告訴人精神有
    異，方送醫等語。
三、經查：
（一）告訴人丙○○○於警訊時係指訴：被告於八十九年十一月十七日十九時至二十
      一時左右，在住宅內以手推身體，之後又拉到屋內，加上口詞辱罵，或有恐嚇
      我或我的家人親屬不利等等，沒有受傷等語。（見八十九年十一月二十二日警
      詢筆錄）於偵查中復指訴：被告於八十九年十一月十七日十九時，沒有打我，
      但把烘碗機及家中東西摔壞，還說要燒房子，要叫怪手來拆房子，用租話三字
      經罵我，我躲在房內，他用腳把門踢壞，說要給我死云云。（見九十年二月十
      三日偵訊筆錄），另又具狀指稱：被告於八十九年十一月十七日上午，摔家中
      物品，並揚言用汽油燒房子及床鋪，對告訴人恐嚇你若今天沒有叫你家的人來
      談，明天準備叫你家的人來收屍，使告訴人畏懼不已，又將告訴人整個人抱起
      來，丟到騎樓上，鄰居看到打電話給告訴人之姐黃敬，當日上午十二時，告訴
      人逃到侄兒黃三原家中避難，至當日晚間七時，告訴人之妹戊○○及三位哥哥
      到黃三原家中把告訴人帶回，告訴人因恐懼不敢回家，此時橋頭鄉調解委員甲○○亦在場調解，調解中，告訴人呈現暫時性精神失常，送醫急救等語，（見
      九十年偵字第二二六六號偵查卷卷附之九十年二月告訴狀）。於本院審理中又
      改稱：於八十九年十一月十七日晚上七時許，被告有恐嚇若今天沒有叫你家的
      人來談，明天準備叫你家的人來收屍，並作勢毆打，用手推我，也有打我，也
      有恐嚇我，另於同日下午被告也有摔東西，要用汽油燒房子，恐嚇我如果沒有
      叫我家的人來談，明天準備叫我家的人來收屍等語。（見本院九十年十一月三
      十日訊問筆錄），惟嗣又指稱：是八十九年十一月十七日早上七時許，告訴人
      打電話跟其姐說被告恐嚇她，要燒床墊、並摔東西，並將她抱起來丟到騎樓外
      等語。（見本院九十年十二月十九日審理筆錄），綜觀告訴人前開警訊、偵查
      至本院審理中，對於被告恐嚇之時間、行為、言語等之指訴均前後不一，有明
      顯瑕疵。
（二）被告堅決否認於八十九年十一月十七日上午及晚間七時許，有對告訴人為恐嚇
      之行為。證人即告訴人之妹戊○○雖稱：被告於八十九年十一月十七日整日，
      叫黃玉盞回娘家找人來談離婚之事，還把黃玉盞丟到騎樓外等語，然其亦承認
      只是聽告訴人轉述被告之行為，並非親眼目睹、親耳聽聞，自難為不利被告之
      證據，而告訴人另亦自承並無證人親眼目睹、親耳聽聞被告之恐嚇行為。又就
      八十九年十一月十七日晚間七時至九時間之情形，雖證人即告訴人之兄丁○○
      證述：當日晚上我有到被告家中，看到被告在家裡打我妹妹，並且把我妹妹抱
      起來丟到騎樓，我沒有聽到被告講恐嚇的話，因為那時我已回家等語。（見本
      院九十年十一月十三日訊問筆錄），惟證人甲○○則證述；案發當日晚間六時
      ，被告打電話給我，我就過去被告家中，後因不見黃玉盞，就打電話叫黃玉盞
      過來談，戊○○與她哥哥就把黃玉盞帶回來，黃玉盞很害怕，被告當時沒有說
      話，我沒有聽到被告說要對黃玉盞家人不利的話等語。（見本院九十年十一月
      二十一日訊問筆錄），證人戊○○亦證述：我至侄子黃三原家中把告訴人帶回
      來，甲○○當時在場，黃玉盞當時行為失常，不認得人，我在騎樓外餵黃玉盞
      吃晚餐，我哥哥和甲○○在客廳裡談事情，被告只有到外面叫黃玉盞進去坐，
      到晚間九時許，我叫救護車送黃玉盞就醫等語。（見本院九十年十一月二十一
      日訊問筆錄），衡情證人甲○○為橋頭鄉調解委員，與被告、告訴人均無親屬
      關係，所為證言自較為客觀可採，況告訴人之妹證人戊○○也同此證述，而被
      告之辯解亦與證人甲○○、戊○○證述情節相同，則證人丁○○所述尚難採信
      。
（三）另高雄縣警察局岡山分局處理家庭暴力案件調查紀錄表及現場報告表僅係警員
      根據告訴人所言而為之紀錄，性質上為告訴人指訴之書面紀錄，尚難據之認定
      被告有恐嚇行為。
（四）至告訴人於八十九年十一月十七日晚間九時許，因精神失常送醫救治一節，雖
      為被告所承認，並有證人戊○○證述屬實，復有惠生醫院出具之診斷書影本一
      紙附卷可證。然告訴人精神失常原因可能性眾多，尚難以告訴人有精神失常之
      情形即認定告訴人係因受被告恐嚇，致精神受嚴重刺激需送醫。綜上，被告並
      無於八十九年十一月十七日晚間七時至九時許在住處恐嚇告訴人，並作勢毆打
      之行為，堪可認定。
三、依上所述，公訴人所舉之證據不足證明被告此部份犯罪，此外本院復查無其他證
    據證明被告確有公訴人所指恐嚇之犯行，揆諸首揭說明，不能證明被告犯恐嚇危
    害安全罪，依法應諭知被告此部份無罪之判決。
據上論斷，應依刑事訴訟法第二百九十九條第一項前段、第三百零一條第一項，刑法
第二條第一項前段、第二百十四條、修正後刑法第四十一條第一項，罰金罰鍰提高標
準條例第一條前段、第二條，判決如主文。
本案經檢察官蕭宇誠到庭執行職務。
中    華    民    國    九十    年      十二      月        三十一      日
                                  臺灣高雄地方法院刑事第三庭
                                      審判長法  官  裕斗
                                            法  官  柯彩燕
                                            法  官  陳億芳
右正本證明與原本無異。
如不服本判決，應於判決送達後十日內，向本院提出上訴狀。
                                            書記官  吳炳松
中    華    民    國      九十一      年      一      月      三      日


司法院資訊處製作；財團法人民間司法改革基金會備份。
